臺灣高雄地方法院民事判決　　　　　　 94年度重勞訴字第4號
原　　　告　乙○○
　　　　　　甲○○
共　　　同
訴訟代理人　侯永福律師
複　代理人　莊雯琇律師
被　　　告　高雄市公共汽車管理處
法定代理人　丁○○
訴訟代理人　丙○○
　　　　　　林雪娟律師
當事人間確認僱傭關係存在事件，本院於民國94年10月27日言詞
辯論終結，判決如下：
  主  文
原告之訴駁回。
訴訟費用由原告負擔。
  事實及理由
一、本件被告之法定代理人已變更為丁○○，茲由丁○○具狀聲
    明依法承受訴訟，應予准許。
二、原告主張：
（一）被告於民國92年2 、3 月間，發行「高雄市公共車船管理
      處92年甄選儲備大客車駕駛長簡章」（下稱系爭簡章），
      對外甄選大客車駕駛長，依系爭簡章之記載，按成績擇優
      錄取100 名，自榜示之日起，儲備3 年，經甄選合格人員
      ，列入儲備候用名冊，再由被告陳報高雄市政府交通局核
      備後，按名次遇缺依序通知進用，並依規定核薪及享有福
      利，是依系爭簡章所載，參加甄選者提供大客車駕駛長之
      勞務，被告則依規定核薪，亦即系爭簡章已就僱傭契約之
      必要之點載明清楚，故被告發行系爭簡章係要約之引誘，
      原告參加甄選則為要約，被告甄選合格則係承諾，是兩造
      僱傭契約已經成立。
（二）依系爭簡章捌之一所示，進用駕駛長之停止條件之可能解
      釋有二，一係駕駛長缺額達錄取名次，而被告駕駛長92年
      預算員額672 名，在職員額637 名，缺額35名；93年預算
      員額672 名，在職員額592 名，缺額80名，94年預算員額
      588 名，至94年3 月間在職員額579 名，缺額9 名，合計
      缺額共124 名，原告參加甄選，原告乙○○以82名錄取，
      原告甲○○以85名錄取，嗣分別晉升為76名、78名，故進
      用原告為駕駛長之停止條件已經成就；另一係駕駛長缺額
      達錄取名次，且經被告通知進用，而被告將駕駛長遇缺不
      補之經費，租用委外人力，已達144 人，是被告故意以委
      外方式填補駕駛長缺額，而使停止條件不成就，依民法第
      101 條第1 項規定，視為條件已經成就，故主張於93年12
      月31日停止條件成就，被告明知駕駛長缺額已達100 名以
      上，卻反將駕駛長工作，以每人每月38,900元，向訴外人
      才智企管顧問有限公司及海天企業社租用駕駛長，目前租
      用人數已達144 人，是兩造間之僱傭契約已經於93年12月
      31日生效，並以起訴狀繕本送達為提出勞務之通知，被告
      應安排工作並通知原告服勞務之時間及地點，爰提起本件
      訴訟，並聲明求為判決：確認兩造間之僱傭關係存在。
三、被告則以：
（一）被告發行系爭簡章辦理92年甄選儲備大客車駕駛長100 名
      ，經甄選合格者，只是列入儲備名冊候用，取得候用資格
      ，須待被告因業務上需要，經上級核准，通知儲備人員報
      到，並遵期完成報到、簽約手續及法定事項，雙方對於契
      約必要之點之服勞務及薪資始有意思合致，僱傭契約才成
      立。又依系爭簡章捌之二之記載，通知錄取者報到而未依
      限報到者，視同放棄，亦即錄取者有自由決定是否報到權
      利，益見錄取者只是取得候用之資格，尚未生拘束兩造之
      效力，故並非一經甄選合格，僱傭契約即成立。又業務是
      否需要及上級是否核准，依法有裁量權，並非一出缺即有
      雇用之義務，本件被告因運輸業務萎縮、經營地位問題、
      公車便捷性不足、車輛老舊、人事費用龐大、借貸利息費
      用龐大等不可歸責被告原因，致營運虧損，且被告92年曾
      簽報擬進用儲備人員，未獲上級交通局核准，並命被告改
      善財務結構及虧損問題。被告92年底正式駕駛長員額為63
      7 名，93年預算員額為672 名，至93年底員額有592 名，
      縱依序通知候用者進用，至93年底，亦僅能進用至45名，
      均未達原告錄取或晉升名次。況縱有預算缺額，是否補足
      缺額，仍應視又業務需要而定。又租用人力係與派遣公司
      成立委任契約，並非被告與個別駕駛員成立僱傭契約，而
      派遣公司租約係3 個月，自不得以派遣公司提供之駕駛人
      力數量推論正式編制員額出缺數量，是原告指稱駕駛長出
      缺人數已達100 名以上，並非屬實。本件被告既尚未通知
      原告報到，故兩造間之僱傭契約尚未成立
（二）被告於93年11月11日與高雄市公共汽車管理處產業工會代
      表協商，達成共識「公車處駕駛長94年度預算員額確定為
      588 名，依此額度出缺後即依序遞補92年度招考之儲備駕
      駛，且儲備期由3 年延長至6 年」，原告自宜本諸該共識
      。且原告除參加委外政策座談會、儲備大客車駕駛長座談
      會外，被告並於93年9 月10日函知原告如有意願可洽委外
      公司擔任駕駛長，是被告已善盡通知原告之能事，應依民
      法第227 條之2 請求減少或變更原有效果。又縱使兩造僱
      傭契約已經成立，然因被告虧損原因，被告亦得終止契約
      ，並以94年6 月30日準備書狀五送達為終止契約之意思表
      示。答辯聲明求為判決：原告之訴駁回。
四、兩造就下列事項不爭執，並有高雄市公共車船管理處92年甄
    選儲備大客車駕駛長簡章、高雄市公共車船管理處92年4 月
    1 日書函2 份可證，堪信屬實。（一）原告參加被告所辦理
    之92年甄選儲備大客車駕駛長，經甄選結果，被告以92年4
    月1 日書函通知原告乙○○以83名錄取、原告甲○○以85名
    錄取。被告以92年3 月28日高車人甲字第1231號函向高雄市
    政府交通局陳報辦理92年儲備大客車駕駛長甄試錄取候用名
    冊，經高雄市政府交通局以92年4 月9 日高市交人字第0920
    004826號函准予備查。因原告名次之前有8 名員額被取消資
    格，故原告乙○○名次晉升為76，原告甲○○名次晉升為78
    。（二）被告之大客車駕駛長預算名額，92年為672名、93
    年度為672 名、94年度為588 名；92年底正式駕駛長員額63
    7 名、至93年底駕駛長員額有592 名、94年3 月底在職員額
    579 名。（三）兩造對於本院93年度雄勞小調第19號卷第12
    5 頁高市公共汽車管理處94年3 月30日函所附統計表不爭執
    。（四）原告自93年8 月1 日任職才智企管顧問有限公司任
    職駕駛長迄今，月薪新台幣34,000元。
五、兩造爭執事項：（一）兩造間之僱傭契約是否已經成立、生
    效？（二）被告主張本件應適用民法第227 條之2 情勢變更
    原則，有無理由？本件適用此規定之效力為何？（三）本件
    有無民法第487 條受領遲延之報酬請求之規定的適用？（四
    ）倘契約已成立，被告主張以虧損原因終止勞動契約，有無
    理由？茲論敘如下：
（一）被告辦理甄選儲備大客車駕駛長甄選之系爭簡章中，對於
      甄選錄取名額、甄選資格、報名方法、甄選方式、錄取及
      雇用等相關事宜，皆訂定甚明，依系爭簡章壹之一規定，
      依成績擇優錄取100 名（自榜示之日起儲備期3 年，逾期
      無效）；捌之一規定，經甄選合格人員，列入儲備「候用
      」名冊，陳報市府交通局核備後，按名次遇缺依序通知進
      用…等語，此為二造所不爭執，並有系爭簡章在卷可稽，
      足見被告係以對不特定之多數人以公開甄選之方式舉行測
      驗，復明定以依報考人數成績之高低依序擇優錄取，錄取
      後，僅係列冊「候用」，報考人仍需待按名次先後遇缺進
      用，被告始有對之為雇用要約之通知報到義務，經通知者
      報到允諾後，始與被告成立僱傭契約，非謂一經甄選錄取
      ，對錄取者寄發錄取通知時，被告即與錄取人間成立僱傭
      關係。又依系爭簡章捌之二規定：「…通知報到未於規定
      期間內報到者，視同放棄，並註銷候用資格；儲備期間內
      ，通訊地址如有變更，應立即通知本處，否則經通知不到
      者，以棄權論。」等語，足見甄選錄取之候用者，經被告
      遇缺通知進用後，有自由決定是否報到之權利，若未報到
      ，視同放棄，由此益徵經被告通知錄取者進用後，錄取者
      依期間前往報到，始成立僱傭契約甚明，非謂遇缺且候補
      名次已屆至，即認該候用者與被告間當然成立僱傭關係。
      查被告僅曾通知原告二人甄選錄取，但未曾對原告二人為
      進用報到之通知乙節，為兩造所不爭執，自堪認屬實。準
      此，依前開說明，兩造間之僱傭關係尚未成立。原告主張
      被告發行系爭簡章，辦理92年甄選儲備大客車駕駛長，其
      性質在法律上應屬要約之引誘，原告前往應試，其性質應
      屬要約，被告對原告發甄選合格錄取通知，其性質屬承諾
      ，兩造間僱傭關係已經成立，並待遇缺，由被告通知進用
      之停止條件成就後，即生效力云云，不足採信。綜上，被
      告既未對原告為進用報到通知之要約，則兩造間之僱傭關
      係契約自尚未成立、生效。
（二）至於上開（二）至（四）之爭執事項，均係以兩造僱傭契
      約成立生效為前提，而兩造僱傭契約尚未成立，已如前述
      ，是就上開其餘爭執事項，自無論敘之必要，併此敘明。
六、綜上所述，原告請求確認兩造間之僱傭關係存在，為無理由
    ，應予駁回。
七、本件判決基礎已斟明確，兩造其餘攻擊防禦方法，經核均與
    判決結果不生影響，爰不一一論敘，附此敘明。
八、據上論結，本件原告之訴為無理由，依民事訴訟法第78條、
    第85條第1 項前段，判決如主文。
中　　華　　民　　國　　94　　年　　11　　月　　10　　日
                    勞工法庭  審判長法　官　鄭月霞
                                    法  官  伍逸康
                                    法  官  蘇雅慧
正本係照原本作成。
如不服本判決，應於送達後20日內，向本院提出上訴狀並表明上
訴理由，如於本判決宣示後送達前提起上訴者，應於判決送達後
10日內補提上訴理由書（須附繕本）。
中　　華　　民　　國　　94　　年　　11　　月　　10　　日
                                    書記官　王淑娟
